【裁判字號】    97,台上,3427
【裁判日期】    970724
【裁判案由】    違反毒品危害防制條例等罪
【裁判全文】
最高法院刑事判決            九十七年度台上字第三四二七號
上  訴  人  甲○○
選任辯護人  沈志成律師
上  訴  人  乙○○
上列上訴人等因違反毒品危害防制條例等罪案件，不服台灣高等
法院中華民國九十七年五月七日第二審判決（九十六年度上訴字
第五三一七號，起訴案號：台灣士林地方法院檢察署九十六年度
偵字第一九九四、四三○五號），提起上訴，本院判決如下：
    主  文
上訴駁回。
    理  由
按刑事訴訟法第三百七十七條規定，上訴於第三審法院，非以判
決違背法令為理由，不得為之。是提起第三審上訴，應以原判決
違背法令為理由，係屬法定要件。如果上訴理由書狀並未依據卷
內訴訟資料，具體指摘原判決不適用何種法則或如何適用不當，
或所指摘原判決違法情事，顯與法律規定得為第三審上訴理由之
違法情形，不相適合時，均應認其上訴為違背法律上之程式，予
以駁回。本件上訴人乙○○上訴意旨略稱：原判決以扣案之第一
級毒品海洛因二包、海洛因殘渣袋四個、注射針筒五支、安非他
命吸食器一組、玻璃球一個、安非他命殘渣袋二個及電子磅秤一
台等物，資為上訴人共同連續販賣毒品之論據之一，惟原審於審
判期日未將上開物品提示以供辨認，遽採為判決基礎，剝奪上訴
人之訴訟防禦權，且違背直接審理之原則，自屬於法有違。另上
訴人甲○○上訴意旨略稱：依乙○○、張水源於第一審之證言，
上訴人確實不知乙○○託交予張水源之物品係安非他命，所取得
免費之安非他命亦非販賣毒品之對價，原判決根本無法推斷乙○
○所言係迴護上訴人之詞；而依通訊監察譯文所載，顯係上訴人
因受乙○○之託而向張水源收取天珠價款新台幣（下同）三千五
百元，張水源卻交付四千元，上訴人不知前揭款項係乙○○販毒
之對價云云。
惟查：本件原判決綜合全案卷證資料，本於事實審法院之推理作
用，認定上訴人等有其事實欄所載之犯行，因而撤銷第一審關於
乙○○部分、甲○○共同販賣第二級毒品及定執行刑部分之判決
，改判論處乙○○有如原判決附表（下稱附表）編號一至六、八
至十二、十八至二十六、二十九至三十三號所載販賣第二級毒品
各罪刑；附表編號二十八號所載共同販賣第二級毒品罪刑；附表
編號七、十三至十七、三十四至三十八號所載明知為禁藥而轉讓
各罪刑；及未經許可，持有子彈罪刑。其中轉讓禁藥及持有子彈
部分並依中華民國九十六年罪犯減刑條例之規定予以減刑後，連
同上開未減刑部分定其應執行之刑。另又論處甲○○共同販賣第
二級毒品罪刑。均已依據卷內資料，說明其所憑之證據及認定之
理由。對於甲○○辯稱：伊是向乙○○買安非他命，乙○○順便
請其將一個信封袋轉交給張水源，伊所駕駛之車子一到，把信封
袋交給張水源，張水源就把錢拿給伊，要其轉交給乙○○，根本
沒有要販賣的意思，也不知道幫忙轉交的信封袋裡面裝的是安非
他命云云，經綜合調查證據之結果，認不可採，亦已在判決內詳
予指駁，並說明其理由。原判決所為論述，核與卷證資料相符，
從形式上觀察，要無採證認事違背經驗及論理法則或理由不備等
違背法令之情形。上訴意旨對於原判決所為前揭論斷，並未依據
卷內資料，具體指摘有何違背法令情形。且查：（一）原判決事
實已認定扣得乙○○所持有之海洛因二包、海洛因殘渣袋四個、
注射針筒五支、安非他命吸食器一組、玻璃球一個、安非他命殘
渣袋二個及電子磅秤一台等物，係乙○○施用毒品所用之物，與
本案犯罪無關，已於乙○○施用毒品之另案宣告沒收（見原判決
第四頁），理由內並說明前開扣案物品不予宣告沒收之理由（見
原判決第十七頁），顯見前述扣得乙○○所持有之海洛因等物，
確與本案犯罪無關，原審並未採為判決之基礎，則縱未於審判期
日提示上開物品以供辨認，亦無剝奪乙○○之訴訟防禦權可言，
自難認係違法。（二）證據之取捨，為事實審法院之職權。證人
之陳述有部分前後不符，或相互間有所歧異時，究竟何者為可採
，法院本得依其確信自由判斷，若其基本事實之陳述與真實性無
礙時，仍非不得予以採信，茍未違背經驗法則或論理法則，即難
遽指為違法，非謂一有不符或矛盾，即應認其全部均為不可採信
。本件證人乙○○於偵審中所為之先後證述，雖有不一，但原判
決已就相關事證詳加調查論列，復綜合甲○○於警詢中之自白、
卷附台灣士林地方法院檢察署九十五年十一月二十七日九五年士
檢愛聲監（續）字第○○○二四二號通訊監察書及其譯文暨甲○
○坦承在台北市○○區○○路四段四○巷一四五號前將乙○○所
託交予張水源的毒品交付予張水源並代收四千元現金等，參互斟
酌判斷，資為甲○○不利之認定，核與證據、經驗及論理法則並
不相違背。且依監察譯文所載，上訴人等在電話中確有以毒品交
易使用之暗語稱：「『一張』三仟五呀，剛好四仟呀」（見第四
三○五號偵查卷第一四三頁），益徵甲○○對乙○○係在販毒一
事知情。原判決雖未詳敘此部分證據取捨之理由，稍欠周延，但
於判決結果顯然無影響，依刑事訴訟法第三百八十條規定，亦不
得據為上訴第三審之理由。綜上所述，上訴人等上訴意旨所指各
節，與法律規定得為第三審上訴理由之違法情形不相適合，其等
上訴違背法律上之程式，應予駁回。
據上論結，應依刑事訴訟法第三百九十五條前段，判決如主文。
中    華    民    國  九十七  年    七    月  二十四  日
                      最高法院刑事第二庭
                          審判長法官  莊  登  照
                                法官  黃  一  鑫
                                法官  徐  昌  錦
                                法官  許  錦  印
                                法官  張  春  福
      本件正本證明與原本無異
                                      書  記  官
中    華    民    國  九十七  年    七    月  三十一  日
                                                      Ｅ


司法院資訊處製作；財團法人民間司法改革基金會備份。
